【裁判字號】    95,財管,89
【裁判日期】    951229
【裁判案由】    指定遺產管理人
【裁判全文】
臺灣臺南地方法院民事裁定              95年度財管字第89號
聲  請  人  第一商業銀行股份有限公司
法定代理人  丁○○
代  理  人  甲○○
            乙○○
上列聲請人聲請為被繼承人丙○○指定遺產管理人事件，本院裁
定如下：
    主      文
選任財政部國有財產局台灣南區辦事處台南分處為被繼承人丙○
○之遺產管理人。
聲請程序費用由被繼承人丙○○之遺產負擔。
    理      由
一、按繼承人均拋棄其繼承權者，準用關於無人承認繼承之規定
    ，民法第一千一百七十六條第六項定有明文。又繼承開始時
    ，繼承人之有無不明者，由親屬會議於一個月內選定遺產管
    理人，並將繼承開始及選定遺產管理人之事由，向法院報明
    ；無親屬會議或親屬會議未於前條所定期限內選定遺產管理
    人者，利害關係人或檢察官，得聲請法院選任遺產管理人，
    民法第一千一百七十七條、第一千一百七十八條第二項分別
    定有明文。揆諸前揭規定意旨，於繼承人皆拋棄其繼承權，
    無人繼承時，亦應許利害關係人聲請法院選任遺產管理人，
    俾為遺產之處置。
二、本件聲請意旨略以：被繼承人丙○○（男，民國○○○年○
    月○○日生，身分證統一編號：Ｚ000000000號，
    生前最後住所：臺南市○○區○○里○○鄰○○路一四五巷
    四號）於九十五年四月四日死亡，其法定繼承人皆已依法拋
    棄繼承，且親屬會議亦未於繼承開始後一個月內選定遺產管
    理人。又被繼承人丙○○生前向聲請人借款新台幣四百六十
    五萬元，並以其所有坐落於台南市○區○○段八一一之五地
    號土地及其上四五七建號房屋設定最高限額抵押權，以作為
    對聲請人借款之擔保，惟被繼承人丙○○尚未清償完畢即已
    死亡，聲請人為丙○○之債權人而為利害關係人，為免聲請
    人無法行使債權而影響權益，為此爰聲請鈞院裁定選任財政
    部國有財產局臺灣南區辦事處台南分處為被繼承人丙○○之
    遺產管理人等語。
三、經查：聲請人主張之前開事實，業據提出本院家事庭九十五
    年八月一日南院慧家儒九五繼字第七三三號准予備查通知函
    影本一件、借款契約影本一件、不動產抵押權設定契約書影
    本一件、他項權利證明書影本一件、第一商業銀行放款戶授
    信明細查詢單影本一件為證，且經本院依職權調取本院九十
    五年度繼字第七三三號拋棄繼承聲請事件卷宗核閱綦詳，是
    聲請人之主張堪信為真實。又查被繼承人丙○○死亡後，其
    法定繼承人皆已依法拋棄繼承權經本院准予備查，且未準用
    民法第一千一百七十七條之規定選定遺產管理人，而被繼承
    人丙○○為聲請人之債務人，故聲請人以利害關係人之身分
    聲請選任被繼承人丙○○之遺產管理人，核與上開規定並無
    不合，應予准許。
四、按公示催告期限屆滿，無繼承人承認繼承時，其遺產於清償
    債權，並交付遺贈物後，如有剩餘，歸屬國庫；又按非公用
    國有財產以財政部國有財產局為管理機關，民法第一千一百
    八十五條、國有財產法第十二條分別定有明文。查本件被繼
    承人丙○○之法定繼承人皆已依法拋棄繼承權經本院准予備
    查，復未準用民法第一千一百七十七條之規定選定遺產管理
    人，且經本院函詢被繼承人丙○○之原繼承人即其配偶、父
    母及兄弟姊妹，渠等均無擔任被繼承人丙○○之遺產管理人
    之意願，足徵被繼承人丙○○之原繼承人對被繼承人丙○○
    遺產之處置已漠不關心；又查被繼承人丙○○之遺產，倘無
    人承認繼承時，將於清償債權，交付遺贈物後，歸屬國庫，
    為使被繼承人丙○○遺產之處置順利進行，本院認選任財政
    部國有財產局台灣南區辦事處台南分處為被繼承人丙○○之
    遺產管理人為適當。
五、依非訟事件法第一百五十七條，裁定如主文。
中    華    民    國    95    年    12    月    29    日
                  家事法庭    法  官  葉惠玲
以上正本係照原本作成
如對本裁定抗告須於裁定送達後10日內向本院提出抗告狀
中    華    民    國    95    年    12    月    29    日
                              書記官  鄭秀美


司法院資訊處製作；財團法人民間司法改革基金會備份。
